臺灣高雄地方法院民事裁定
109年度消債清字第128號
聲  請  人  陳淑鈴  
0000000000000000

代  理  人  張素芳律師
上列當事人因消費者債務清理事件聲請清算，本院裁定如下：
    主  文
聲請人陳淑鈴自中華民國一百零九年十月六日下午四時起開始清
算程序。
命司法事務官進行本件清算程序。
    理  由
一、聲請意旨略以：伊無力清償債務，曾於民國109年3月20日向
    本院聲請調解債務清償方案，惟調解不成立。又伊未經法院
    裁定開始更生程序或許可和解或宣告破產，爰聲請清算等語
    。
二、按債務人不能清償債務或有不能清償之虞者，得依本條例所
    定更生或清算程序，清理其債務；債務人對於金融機構負債
    務者，在聲請更生或清算前，應向最大債權金融機構請求協
    商債務清償方案，或向其住、居所地之法院或鄉、鎮、市、
    區調解委員會聲請債務清理之調解；自債務人提出協商請求
    之翌日起逾30日不開始協商，或自開始協商之翌日起逾90日
    協商不成立，債務人得逕向法院聲請更生或清算；債務人於
    法院裁定開始更生程序或許可和解或宣告破產前，得向法院
    聲請清算；法院開始清算程序之裁定，應載明其年、月、日
    、時，並即時發生效力；法院裁定開始更生或清算程序後，
    得命司法事務官進行更生或清算程序；必要時，得選任律師
    、會計師或其他適當之自然人或法人1人為監督人或管理人
    ，消費者債務清理條例（下稱消債條例）第3條、第151條第
    1項、第153條、第80條前段、第83條第1項、第16條第1項分
    別定有明文。
三、經查：
  ㈠聲請人前於109年3月20日向本院聲請調解債務清償方案，經
    本院109年度司消債調字第156號受理，於同年4月21日調解
    不成立，聲請人並於同日以言詞聲請清算等情，業經本院調
    閱上開調解卷宗核閱無訛，並有調解程序筆錄可參（見司消
    債調卷第57頁），是以依消費者債務清理條例施行細則第44
    條之3規定，聲請人於前置調解不成立後聲請清算，應屬合
    法。
  ㈡次查，聲請人於107年及108年度申報所得各為新臺幣（下同
    ）0元、55,055元（大隆保利龍股份有限公司薪資所得），
    名下無財產，勞工保險自108年9月16日起投保於大隆保利龍
    股份有限公司，投保薪資為23,800元。又聲請人於101年間
    因毒品案入監執行，108年8月28日縮短刑期假釋出監，自10
    8年9月16日起於大隆保利龍股份有限公司擔任作業員，母親
    黃陳琇月於108年8月28日至10月22日（聲請人領薪前）以現
    金資助聲請人共17,200元，而據大隆保利龍公司函覆之薪資
    支給表所載108年9月至109年4月每月應領薪資依序為10,780
    元、21,945元、22,330元、22,330元、22,412元、21,420元
    、22,808元、24,102元，合計168,127元，另有加班費共5,1
    78元，平均每月收入為23,107元（計算式：168,127＋5,178
    ）÷7.5＝23,107，小數點以下四捨五入；下同），未領取社
    會局補助，長女吳芳瑜已成年、未給付聲請人扶養費等情，
    有財產及收入狀況說明書（司消債調卷第5至6頁）、財團法
    人金融聯合徵信中心前置協商專用債權人清冊（司消債調卷
    第9至10頁）、信用報告（司消債調卷第12頁）、財政部高
    雄國稅局107年及108年度綜合所得稅各類所得資料清單及總
    歸戶財產查詢清單（司消債調卷第13至15頁、本案卷41第頁
    ）、薪資明細表（司消債調卷第16至18頁、本案卷第35至36
    頁、本案卷第45至48頁）、勞工保險被保險人投保資料表（
    司消債調卷第20頁）、戶籍謄本（司消債調卷第21頁）、高
    雄市政府社會局社會福利資訊料查詢表（本案卷第27至31頁
    ）、臺灣高等法院在監在押全國紀錄表（本案卷第32頁）、
    債權人清冊（本案卷第40頁）、存摺（本案卷第42至43頁）
    、在職證明書（本案卷第44頁）、商業保險投保資料查詢結
    果表（本案卷第50頁）在卷可參。故本院審酌上情，認為核
    算聲請人目前償債能力之基礎以每月薪資23,107元為基準。
  ㈢關於聲請人個人日常必要支出部分，聲請人陳稱租屋獨居，
    每月房租4,200元，未領取租金補助，有房屋租賃契約書、
    水電費收據及高雄市政府都市發展局函在卷可稽（本案卷第
    33頁、第52至56頁）。按債務人必要生活費用，以最近一年
    衛生福利部或直轄市政府所公告當地區每人每月最低生活費
    一點二倍定之，消債條例第64條之2第1項定有明文。本院參
    酌衛福部社會司所公告109年度高雄市最低生活費標準為13,
    099元。又該最低生活費用之標準，係照當地最近1年平均每
    人消費支出60％，依其基準之家庭收支調查報告調查表格式
    所示有關經常性支出之調查項目，其原即包括利息支出、食
    品、衣著、房租及水費、電費、醫療保健、交通、娛樂、教
    育等基本生活需求。本院認在聲請人並無特殊需求，應以此
    最低生活費之1.2倍即15,719元認係其個人必要生活費用。
  ㈣至扶養費支出部分，聲請人主張前配偶入監執行，故其獨力
    扶養2名未成年子女，每月扶養費各4,000元。經查，聲請人
    與前配偶吳信賢育有之次女吳○婷係94年7月生，107年及108
    年度申報所得各為22,000元（均為財團法人基督教芥菜種會
    所得）、名下無財產，每月領取社會局單親子女補助2,155
    元，107年1月起每月領取基督教芥菜種會補助1,500元，不
    定期認養人另有提供禮金，迄109年8月總計領取芥菜種會補
    助59,000元，長子吳○安係99年6月生，107年及108年度申報
    所得均為0元、名下無財產，每月領取社會局單親子女補助2
    ,155元、未領取基督教芥菜種會補助等情，有戶籍謄本、稅
    務電子閘門財產所得調件明細表、高雄市政府社會局社會福
    利資訊料查詢表、財團法人基督教芥菜種會函在卷可參（司
    消債調卷第23頁、本案卷第14至26頁、第59至62頁、第79至
    80頁）。扶養費用數額部分，按受扶養者之必要生活費用，
    準用第1項規定計算基準數額，並依債務人依法應負擔扶養
    義務之比例認定之，消債條例第64條之2第2項亦有明定；再
    據聲請人提出之離婚協議書所載略以：「3名子女約定歸男
    方（即前配偶吳信賢）權利義務行使負擔。」（見本案卷第
    57頁），並未約定子女扶養費之分攤方式，本院復依職權調
    閱吳信賢之稅務電子閘門財產所得調件明細表及臺灣高等法
    院在監在押全國紀錄表，其107年及108年度申報所得均為0
    元、名下僅有有限責任法務部○○○○○○○消費合作社股份100元
    ，甫於109年4月因毒品案入高雄二監執行（見本案卷第69頁
    ），聲請人陳稱扶養費原以現金給付前配偶，現以現金給付
    子女等語（見本案卷第38至39頁），本院考量子女與聲請人
    之前婆婆同住，是應自其等必要生活費用中扣除相當於房租
    支出所佔比例（109年度高雄市每人每月不含房屋支出之必
    要生活費11,890元），再扣除社會局及基督教芥菜種會補助
    後，由聲請人獨力負擔即應以17,626元（計算式：11,890×2
    －2,155×2－59,000÷32＝17,626）為度，則聲請人主張每月負
    擔子女扶養費共8,000元，低於本院計算之基準，尚屬合理
    。
  ㈤綜上所述，以聲請人現每月收入23,107元為其償債能力基準
    ，扣除個人必要生活費15,719元及扶養費8,000元後，已無
    餘額，惟聲請人於調解程序自陳每月可清償2,000元（見司
    消債調卷第57頁），而聲請人目前負債總額為941,496元（
    參司消債調卷第31頁以下，包含：元大銀行、凱基銀行、台
    新銀行、新誠資產公司、滙誠第二資產公司、新加坡商艾星
    國際公司），以聲請人自陳每月可清償2,000元計算，需約3
    9年（計算式：941,496÷2,000÷12≒39.2）始能清償完畢，堪
    認聲請人確有不能清償債務之情事，則聲請人向本院聲請清
    算，應予准許，爰命司法事務官進行本件清算程序。
四、依消債條例第11條第1項、第83條第1項、第16條第1項，裁
    定如主文。
中　　華　　民　　國　　109 　年　　10　　月　　6 　　日
                  民事庭　法　官　  賴寶合
以上正本係照原本作成。
本裁定不得抗告。
中　　華　　民　　國　　109 　年　　10　　月　　6 　　日
                          書記官    胡美儀